【裁判字號】    99,建,27
【裁判日期】    990707
【裁判案由】    給付工程款
【裁判全文】
臺灣板橋地方法院民事判決                99年度建字第27號
原      告  銘悅企業有限公司
法定代理人  丙○○
訴訟代理人  丁○○
被      告  甲○○○
訴訟代理人  周金城律師
            文  聞律師
複  代理人  乙○○
上列當事人間給付工程款事件，經本院於民國99年6 月23日言詞
辯論終結，判決如下：
    主  文
原告之訴及假執行之聲請均駁回。
訴訟費用由原告負擔。
    事實及理由
一、原告起訴主張：
(一)、緣訴外人頂家營造有限公司（下稱頂家公司）於民國97年間
    承攬營建被告臺北縣林口鄉○○○街9 號住宅之工程（下稱
    系爭工程），訴外人頂家公司因此向原告購買衛浴及櫥櫃設
    備產品，然竟積欠原告該部分工程款新臺幣（下同）1,376,
    549 元尚未清償。訴外人頂家公司遂於98年1 月31日簽立清
    償貨款同意書（下稱系爭同意書），並於98年2 月10日簽立
    債權讓與證明書（下稱系爭證明書）予原告，將其對於被告
    之同數額之債權轉讓予原告。嗣經原告以三重中山路郵局第
    1443號存證信函（下稱系爭存證信函）通知被告之夫林國昌
    上開債權讓與情事，及多次催告被告給付該筆工程款，均未
    獲置理。為此，原告乃依民法第294 條債權讓與之法律關係
    ，訴請被告給付等語。
(二)、聲明：被告應給付原告新臺幣1,376,549 元，及自支付命令
    聲請狀繕本送達翌日起至清償日止，按年息5 ％計算之利息
    。願供擔保，請准宣告假執行。
二、被告答辯則為：
(一)、系爭工程確係由訴外人頂家公司向被告承攬營建，訴外人頂
    家公司亦有因系爭工程而向原告購買衛浴及櫥櫃設備產品。
    然被告係於98年9 月29日收受原告寄發之系爭存證信函，始
    受債權讓與之通知，在此之前，被告對於訴外人頂家公司是
    否有簽立系爭同意書及系爭證明書而將債權讓與予原告乙事
    ，並不知情。按依民法第297 條規定，債權之讓與，非經讓
    與人或受讓人通知債務人，對於債務人不生效力，故在被告
    收受系爭存證信函之前，原告與訴外人頂家公司間之債權讓
    與行為，對被告並不生效力。此外，系爭工程早於97年12月
    15日完工交屋予被告之夫林國昌，雖被告依系爭工程合約原
    保留有保固金185 萬元，然自交屋後之98年1 月至7 月間，
    訴外人頂家公司即陸續請領工程款共計996,77 0元，故後來
    被告持有之保固金僅餘853,230 元。嗣被告於98年8 月31日
    收受臺灣板橋地方法院98年8 月25日98年度司執宿字第6442
    2 號執行命令（下稱系爭扣押命令一），禁止被告對訴外人
    頂家公司為清償而將該債權予以扣押，從而被告依法亦不得
    對原告為給付，並非無端拒不給付。被告並於98年10月1 日
    收受臺灣板橋地方法院98年9 月25日98年度司執宿字第6442
    2 號執行命令（下稱系爭扣押命令二），確認被告之債務範
    圍僅為853,230 元。而既然被告收受系爭存證信函係在被告
    收受系爭扣押命令一後之98年9 月29日，則被告依法自不得
    對原告清償給付。
(二)、後被告又於98年12月29日收受臺灣板橋地方法院98年12月22
    日98年度司執宿字第64422 號執行命令（下稱系爭收取命令
    ），准許訴外人許國祥向被告收取上開保固金853,230 元，
    故被告乃依法將應給付予訴外人頂家公司之保固金（即剩餘
    工程保留款）853,230 元全數給付予訴外人許國祥，此亦有
    訴外人許國祥簽發之支票1 紙可證。是被告已無任何應給付
    予訴外人頂家公司之工程款。原告仍請求被告應對原告給付
    系爭工程款，並無理由等語。
(三)、聲明：原告之訴及假執行之聲請均駁回；如受不利之判決，
    願供擔保請准宣告免為假執行。
三、兩造不爭執事項：
(一)、系爭工程係由訴外人頂家公司向被告承攬營建，訴外人頂家
    公司有因系爭工程而向原告購買衛浴及櫥櫃設備產品。被告
    依系爭工程合約原保留有保固金185 萬元，後訴外人頂家公
    司陸續請領工程款，是被告保留之訴外人頂家公司之剩餘工
    程保留款僅為853,230 元。並有工程合約主文條款、同意書
    、工程進度付款比例表、交屋接管同意書、頂家營造有限公
    司工程代墊款明細、臺灣板橋地方法院98年9 月25日98年度
    司執宿字第64422 號執行命令在卷可稽（見本院卷第22-24
    頁、第26-27 頁、第25頁、第30頁、第31 -36頁、第37頁）
    。
(二)、被告於98年9 月29日收受原告寄發之三重中山路郵局第1443
    號存證信函。並有三重中山路郵局第1443號存證信函在卷可
    稽（見本院卷第28頁）。
(三)、被告於98年8 月31日收受臺灣板橋地方法院98年8 月25日98
    年度司執宿字第64422 號執行命令。並有該執行命令、本院
    送達證書在卷可稽（見本院98年度司執字第64422 號卷第8
    、11頁）。
(四)、被告於98年10月1 日收受臺灣板橋地方法院98年9 月25日98
    年度司執宿字第64422 號執行命令。並有該執行命令、本院
    送達證書在卷可稽（見本院98年度司執字第64422 號卷第17
    、19頁）。
(五)、被告於98年12月29日收受臺灣板橋地方法院98年12月22日98
    年度司執宿字第64422 號執行命令。並有該執行命令、本院
    送達證書在卷可稽（見本院98年度司執字第64422 號卷第32
    、34頁）。
(六)、被告後將保固金（即剩餘工程保留款）853,230 元全數給付
    予訴外人許國祥。並有許國祥簽發之支票1 紙在卷可稽（見
    本院卷第39、40頁）。
四、本院得心證之理由：
    本件原告上開主張，雖據其提出清償貨款同意書、債權讓與
    證明書、三重中山路郵局第1443號存證信函為據（見本院98
    年度司促字第55584 號卷第4 、5 頁及本院卷第28頁），然
    被告辯稱：系爭存證信函送達日期在被告收受法院扣押命令
    之後，債權讓與對被告不生效力，且被告已依法院收取命令
    向許國祥給付系爭工程款完畢，原告請求並無理由等語。故
    本件兩造之主要爭點厥為：原告得否依據債權讓與之法律關
    係，請求被告給付系爭工程款及法定遲延利息？
(一)、按債權之讓與，非經讓與人或受讓人通知債務人，對於債務
    人不生效力。民法第297 條定有明文。經查，被告係於98年
    9 月29日收受系爭存證信函（見本院卷第28頁），為兩造所
    不爭執，堪可採信。雖原告另主張於98年9 月29日之前便已
    口頭通知被告訴外人頂家公司將債權讓與予伊云云，然為被
    告所否認。又按當事人主張有利於己之事實者，就其事實有
    舉證之責任，民事訴訟法第277 條前段定有明文。民事訴訟
    如係由原告主張權利者，應先由原告負舉證之責，若原告先
    不能舉證，以證實自己主張之事實為真實，則被告就其抗辯
    事實即令不能舉證，或其所舉證據尚有疵累，亦應駁回原告
    之請求，最高法院17年上字第917 號判例意旨可資參照。是
    自應由原告就此有利於己之事實負舉證責任。然查原告就此
    ，並未提出任何積極證據以實其說，自難信為真實。故原告
    主張業於98年9 月29日之前即將債權讓與之事通知被告乙節
    ，洵屬無據，尚難採信。
(二)、次查，被告係於98年8 月31日收受系爭扣押命令一（見本院
    98年度司執字第64422 號卷第8 、11頁），為兩造所不爭執
    ，則被告係於98年8 月31日收受系爭扣押命令一後，始於98
    年9 月29日收受系爭存證信函而受債權讓與之通知乙節，即
    堪認定。按民法第299 條第1 項規定，債務人於受通知時，
    所得對抗讓與人之事由，皆得以之對抗受讓人。所謂得對抗
    讓與人之事由，不以狹義之抗辯權為限，應廣泛包括凡足以
    阻止或排斥債權之成立、存續或行使之事由在內，且兼指實
    體法上及訴訟法上之抗辯權而言。有最高法院98年度臺上字
    第2363號判決意旨可參。是本件執行法院既已發系爭扣押命
    令一以禁止訴外人頂家公司收取對被告之系爭工程款債權或
    為其他處分，並禁止被告對訴外人頂家公司清償，則被告即
    應受拘束，不得違反，縱原告事後有向被告為債權讓與之通
    知，依法對被告尚不生效力，被告仍不得對原告為給付。是
    原告之請求，並無理由。
(三)、況查，嗣被告又於98年12月29日收受系爭收取命令（見本院
    98年度司執字第64422 號卷第32、34頁），准許訴外人許國
    祥向被告收取剩餘工程保留款853,230 元，被告遂因此給付
    訴外人許國祥該853,230 元等情，亦為兩造所不爭執，是被
    告辯稱已無應給付予訴外人頂家公司之系爭工程款等語，亦
    堪採信。從而，原告仍依債權讓與之法律關係請求被告給付
    系爭工程款，即無理由，應予駁回。
(四)、綜上所述，原告依據債權讓與之法律關係請求被告給付1,37
    6,549 元，及自支付命令聲請狀送達翌日起至清償日止，按
    年息5 ％計算之利息，為無理由，不應准許。原告之訴既經
    駁回，其假執行之聲請亦失所附麗，應併予駁回。
五、本件判決事證基礎已臻明確，兩造其餘主張、陳述及所提證
    據暨攻擊、防禦方法，經本院審酌後，認與判決結果均無影
    響，爰不一一論述，併予敘明。
六、結論：原告之訴無理由，爰依民事訴訟法第78條，判決如主
    文。
中    華    民    國    99    年    7     月    7     日
                  民事第三庭  審判長法  官  朱耀平
                                    法  官  張紫能
                                    法  官  吳金芳
以上正本係照原本作成。
如對本判決上訴，須於判決送達後20日內，向本院提出上訴狀。
中    華    民    國    99    年    7     月    7     日
                                    書記官  陳昭綾

司法院資訊處製作；財團法人民間司法改革基金會備份。
